臺灣高雄地方法院交通事件裁定　　　　100年度交聲字第756號
原處分機關　高雄市政府交通局
異　議　人　許予
上列異議人即受處分人因違反道路交通管理處罰條例案件，對於
高雄市政府交通局於中華民國100 年3 月24日所為之10處分（原
處分案號：高市交裁字第裁32-NR0000000號、第裁32-NR0000000
號、第裁32-NR0000000號、第裁32-NR0000000號、第裁32-NR000
0000號、第裁32-NR0000000號、第裁32-NR0000000號、第裁32-N
R0000000號、第裁32-NR0000000號、第裁32-NR0000000號），均
聲明異議，本院裁定如下：
    主  文
原處分均撤銷。
    理  由
一、異議意旨略以：異議人即受處分人（下稱異議人）許予所
    有之ZX-5271 號自用小客車，於民國99年6 月11日18時15分
    、99年6 月14日上午11時43分、99年6 月17日13時53分、99
    年6 月18日上午9 時15分、99年6 月21日上午9 時40分、99
    年6 月22日上午10時10分、99年6 月23日上午8 時48分、99
    年6 月23日17時15分、99年6 月24日上午9 時45分、99年6
    月25日中午12時54分，均在高雄市○○區○○路，因在道路
    收費停車處所停車經催繳不依規定繳費，為警舉發，原處分
    機關即依道路交通管理處罰條例第56條第項規定，各裁處罰
    鍰新臺幣（下同）300 元。然異議人99年度之路邊停車費用
    均已繳清，並無上開欠費情事，為此依法聲明異議，請求撤
    銷原處分等語。
二、按汽車駕駛人在道路收費停車處所停車，未依規定繳費，主
    管機關應書面通知駕駛人於7 日內補繳，並收取必要之工本
    費用，逾期再不繳納，處新臺幣300 元罰鍰，道路交通管理
    處罰條例第56條第2 項定有明文。而行為人有道路交通管理
    處罰條例之情形者，應填製舉發違反道路交通管理事件通知
    單，並於被通知人欄予以勾記，其通知聯依下列規定辦理：
    四、逕行舉發者，應按已查明之資料填註車牌號碼、車輛種
    類、車主姓名及地址，並於通知單上方空白處加註逕行舉發
    之文字後，由舉發機關送達被通知人；違反道路交通管理處
    罰條例之處罰，處罰機關於裁決前，應給予違規行為人陳述
    之機會，違反道路交通管理事件統一裁罰標準及處理細則第
    11條第1 項第4 款、第40條前段分別定有明文。又處理違反
    道路交通管理事件，有關文書送達之程序，依行政程序法之
    規定；送達，於應受送達人之住居所、事務所或營業所為之
    ；送達，不能依前二條規定為之者，得將文書寄存送達地之
    地方自治或警察機關，並作送達通知書兩份，一份黏貼於應
    受送達人住居所、事務所、營業所或其就業處所門首，另一
    份交由鄰居轉交或置於該送達處所信箱或其他適當位置，以
    為送達；前項情形，由郵政機關為送達者，得將文書寄存於
    送達地之郵政機關；寄存機關自收受寄存文書之日起，應保
    存3 個月，違反道路交通管理事件統一裁罰標準及處理細則
    第5 條、行政程序法第72條第1 項前段、第74條第1 項、第
    2 項、第3 項亦有明文。是以，必汽車駕駛人在道路收費停
    車處所停車而未依規定繳費，經主管機關合法以書面通知於
    7 日內補繳及收取必要之工本費用，駕駛人逾期仍未繳納，
    主管機關始得填發違反道路交通管理事件通知單（以下簡稱
    舉發通知單），逕行舉發，合法予以舉發後，汽車駕駛人未
    於指定應到案日期前到案告知實際違規之駕駛人資料，且未
    為不服之陳述者，或所陳述者無理由時，交通裁罰機關始得
    依道路交通管理處罰條例第56條第2 項規定，予以裁罰。
三、經查：
  (一)上開時、地異議人所有之ZX-5271 號自用小客車，因在道路
    收費停車處所停車經催繳不依規定繳費，為警逕行舉發，經
    原處分機關依道路交通管理處罰條例第56條第2 項規定，各
    裁處罰鍰300 元等情，固有其提出之高雄市政府交通局違反
    道路交通管理事件裁決書10紙附卷可稽。又異議人自94年7
    月21日起，即設籍於「高雄市○○區○○里○ 鄰○○路1708
    號7 樓」，此有其個人戶籍資料查詢結果1 紙在卷可稽；而
    戶籍地址一般係車輛所有人或駕駛人申請登記之聯絡地址，
    通常亦為其實際居住處所，且觀之本件裁決書10紙，已均向
    異議人之戶籍地址「高雄市○○區○○里○ 鄰○○路1708號
    7 樓」為寄送，足證主管機關可透過全國戶役政系統，輕易
    查知車輛所有人或駕駛人之戶籍登記處所，是於違反道路交
    通管理事件程序，舉發機關、交通裁罰機關均應查明車輛所
    有人或駕駛人之戶籍地址予以送達，否則難謂其文書已為合
    法送達。
  (二)惟經本院依職權函詢舉發機關即高雄縣（現改制為「高雄市
    」）政府警察局公有停車場管理中心，本件停車費催繳通知
    單、舉發通知單各10紙之寄送地址均為「高雄市左營區○○
    ○路998 號六樓」，且停車費催繳通知單於99年7 月14日、
    99年7 月28日寄發後，均因查無此人而遭退回；舉發通知單
    則因未獲會晤本人亦無受領文書之同居人、受雇人或應受送
    達處所接受郵件人員，於99年9 月30日改寄存於左營榮總郵
    局，有停車費催繳通知單送達證書2 份、舉發通知單送達證
    書10份在卷可稽。異議人既於94年7 月21日起即設籍於「高
    雄市○○區○○里○ 鄰○○路1708號7 樓」，迄未遷移，詎
    舉發機關未予查明，未向上開戶籍地址寄送本件停車費催繳
    通知單及舉發通知單，竟均向「高雄市左營區○○○路998
    號六樓」而為寄送，嗣因無法會晤可接受郵件之人，而改寄
    存送達於郵政機關，參照上開說明，該送達顯非合法。
  (三)綜上所述，本件停車費催繳通知單及舉發通知單既均未合法
    送達於異議人，原處分機關未予詳查即逕行裁罰，剝奪受處
    分人陳述意見之權利及受調查之機會，於法即有未合。本件
    原處分既有如前所述之瑕疵，自應由本院將原處分撤銷，另
    由原處分機關依法踐行停車費催繳通知及舉發通知單之送達
    程序，並為調查後，再為適當之處分。
四、依99年10月28日修正施行之道路交通事件處理辦法第19條前
    段，裁定如主文。
中    華    民    國  100     年    4     月    22    日
                      交通法庭  法  官  林韋岑
以上正本證明與原本無異。
如不服本裁定應於送達後5日內向本院提出抗告狀。
中    華    民    國   100    年    4     月    22    日
                                書記官  黃旭淑